臺灣新北地方法院刑事判決
111年度交易字第217號
公  訴  人  臺灣新北地方檢察署檢察官
被      告  陳有前




                    （現另案於法務部○○○○○○○○○○○執行中）
上列被告因過失傷害案件，經檢察官提起公訴（111年度偵字第1
3095號），本院判決如下：
    主  文
陳有前犯過失傷害罪，處有期徒刑貳月，如易科罰金，以新臺幣
壹仟元折算壹日。
    事  實
一、陳有前於民國110年9月16日9時3分許，騎乘腳踏車沿新北市
    泰山區泰林路1段往新北大道方向，行駛至泰林路1段5號前
    （當時為「大歌大男女舒壓」，即該路段第355183號燈桿處
    ）之交岔路口（下稱本案交岔路口），本應注意轉彎車應讓
    直行車先行，而依當時情形為天候晴、日間自然光線、柏油
    路面乾燥、無缺陷、無障礙物、視距良好等情形，並無不能
    注意之情事，竟疏未注意即貿然左轉，此時適有張旭日騎乘
    車牌號碼000-0000號普通重型機車，沿對向車道即泰林路1
    段往中環路方向，行駛至本案交岔路口處，見陳有前左轉而
    緊急閃避，仍因閃避不及而與陳有前發生碰撞，致使張旭日
    人車倒地，並受有右肩遠端鎖骨骨折、右側第四根肋骨骨折
    併氣胸之傷害。嗣陳有前肇事後留在現場，於有偵查犯罪職
    權之機關或公務員僅知悉上開駕車肇事之犯罪事實，尚不知
    犯罪人為何人前，即向前來現場處理之警員坦承肇事而接受
    裁判。
二、案經張旭日訴由新北市政府警察局林口分局報告臺灣新北地
    方檢察署檢察官偵查起訴。
    理  由
一、按被告以外之人於審判外之言詞或書面陳述，除法律有規定
    者外，不得作為證據；又被告以外之人於審判外之陳述，雖
    不符合同法第159條之1至第159條之4之規定，但經當事人於
    審判程序同意作為證據，法院審酌該言詞陳述或書面陳述作
    成時之情況，認為適當者，亦得為證據。當事人、代理人或
    辯護人於法院調查證據時，知有第159條第1項不得為證據之
    情形，而未於言詞辯論終結前聲明異議者，視為有前項之同
    意，刑事訴訟法第159條第1項及同法第159條之5分別定有明
    文。查本判決下列所引用被告本人以外之人於審判外之陳述
    ，被告陳有前於本院準備程序時表示同意作為證據（見本院
    交易卷第55頁），或檢察官及被告知有上開不得為證據之情
    形，亦均未於言詞辯論終結前聲明異議，本院審酌上開證據
    製作時之情況，尚無違法不當及證明力明顯過低之瑕疵，且
    為證明本件犯罪事實所必要，揆諸上開規定，應有證據能力
    。而非供述證據部分，並無證據顯示係實施刑事訴訟程序之
    公務員違背法定程序所取得之證據，亦無顯有不可信之情況
    或不得作為證據之情形，自均有證據能力。
二、訊據被告矢口否認有何過失傷害之犯行，辯稱：我騎腳踏車
    左轉要去那邊的公園拔草，我只是跟著別人的車子過，我沒
    有問題云云。經查：
　⑴被告於110年9月16日9時3分許，騎乘腳踏車沿新北市泰山區
    泰林路1段往新北大道方向，行駛至泰林路1段5號前（當時
    為「大歌大男女舒壓」，即該路段第355183號燈桿處）之交
    岔路口左轉，適有告訴人張旭日騎乘車牌號碼000-0000號普
    通重型機車，沿對向車道即泰林路1段往中環路方向，行駛
    至上開交岔路口處，見被告左轉而緊急閃避，仍因閃避不及
    而與被告發生碰撞，導致告訴人之人車倒地，並受有右肩遠
    端鎖骨骨折、右側第四根肋骨骨折併氣胸之傷害等節，業據
    被告於警詢時供稱：我騎單車到車禍地點左轉時，對向有1
    臺機車騎很快過來，他車頭撞到我右側等語而坦認不諱（見
    偵卷第7頁），並經告訴人於警詢時指訴明確（見偵卷第9、
    11、13頁），復有承辦警員職務報告、道路交通事故現場圖
    、道路交通事故調查報告表㈠、㈡各1份、天主教輔仁大學附
    設醫院診斷證明書2份及現場暨車損照片16張附卷可稽（見
    偵卷第15、23、25、31至41頁），此部分事實應堪認定。
　⑵按慢車種類及名稱如下：一、自行車：㈠腳踏自行車；慢車行
    駛至交岔路口，其行進或轉彎，應依標誌、標線或號誌之規
    定行駛，無標誌、標線或號誌者，應依第一百零二條規定行
    駛；汽車行駛至交岔路口，其行進、轉彎，應依下列規定：
    轉彎車應讓直行車先行，道路交通安全規則第6條第1項第1
    款、第125條第1項、第102條第1項第7款分別定有明文，此
    為駕駛人應盡之注意義務。而本案車禍事故發生之經過，為
    被告騎乘屬慢車種類之腳踏車行經本案交岔路口，未禮讓於
    對向車道直行之告訴人而貿然左轉，導致告訴人閃避不及而
    與被告發生碰撞，詳如前述，參以被告於本院審理時供稱：
    我左轉時有看到告訴人，我跟著2臺轎車，他們開我就跟著
    開等語（見本院交易卷第101頁），可知被告於左轉時已注
    意至對向車道直行之告訴人，仍決定跟隨前車逕行左轉，倘
    若被告禮讓告訴人先行通過後再行左轉，當可避免本案車禍
    事故之發生，應無疑義。再依照當時情形為天候晴、日間自
    然光線、柏油路面乾燥、無缺陷、無障礙物、視距良好等情
    形，並無不能注意之情事，被告竟未禮讓直行車先行而貿然
    左轉，導致告訴人閃避不及而與被告發生碰撞，致使告訴人
    之人車倒地，並受有前揭傷害，則被告對於本案車禍之發生
    ，確有違反前揭注意義務之過失，且其過失行為與告訴人所
    受傷害之結果間，具有相當因果關係，至為灼然。
  ⑶綜上所述，被告前揭所辯，均屬臨訟卸責之詞，要無足採，
    本案事證明確，其上開犯行洵堪認定，應予依法論科。
三、論罪科刑之依據：
  ⑴核被告所為，係犯刑法第284條前段之過失傷害罪。又被告肇
    事後，於員警前往現場處理且尚未知悉其姓名前，在場承認
    為肇事人一節，有道路交通事故肇事人自首情形記錄表1紙
    存卷可佐（見偵卷第29頁），是被告係對於未發覺之犯罪，
    表示願接受裁判之意，乃依刑法第62條前段之規定減輕其刑
    。
  ⑵爰以行為人之責任為基礎，審酌被告駕駛慢車上路，本應遵
    守相關交通法規，以維護交通安全，並確保自身及其他用路
    人之生命、身體及財產法益，竟疏未注意其應負之注意義務
    ，致使本案車禍事故發生，並造成告訴人受有傷害，所為殊
    非可取；兼衡告訴人所受傷害之嚴重程度，暨被告之過失情
    節、智識程度、於本院審理時所述之家庭、經濟與生活狀況
    、犯罪後否認犯行且迄未與告訴人達成和解之態度等一切情
    狀，量處如主文所示之刑，並諭知易科罰金之折算標準，以
    資懲儆。
據上論斷，應依刑事訴訟法第299條第1項前段，刑法第284條前
段、第62條前段、第41條第1項前段，刑法施行法第1條之1第1項
，判決如主文。
本案經檢察官葉育宏偵查起訴，檢察官王凌亞到庭執行職務。
中　　華　　民　　國　　111 　年　　10　　月　　25　　日
                  刑事第三庭  法　官  洪振峰
上列正本證明與原本無異。
如不服本判決，應於判決送達後20日內敘明上訴理由，向本院提
出上訴狀 (應附繕本) ，上訴於臺灣高等法院。其未敘述上訴理
由者，應於上訴期間屆滿後20日內向本院補提理由書「切勿逕送
上級法院」。
                              書記官　蘇宣容　　　　　
中　　華　　民　　國　　111 　年　　10　　月　　25　　日
附錄本案論罪科刑法條全文：
中華民國刑法第284條
因過失傷害人者，處1年以下有期徒刑、拘役或10萬元以下罰金
；致重傷者，處3年以下有期徒刑、拘役或30萬元以下罰金。